臺灣高等法院民事判決
上　訴　人　乙○○○
訴訟代理人　丙○○
　　　　　　胡文英律師
被　上訴人　臺灣松青生活事業股份有限公司
法定代理人　甲○○
上列當事人間返還權狀事件，上訴人對於中華民國96年 4月30日
臺灣臺北地方法院96年度訴字第1738號第一審判決提起上訴，本
院於96年11月6日言詞辯論終結，判決如下：
    主      文
上訴駁回。
第二審訴訟費用由上訴人負擔。
    事實及理由
壹、程序方面：
    按對於在第一審已提出之攻擊防禦方法為補充者，當事人得
    於第二審提出新攻擊防禦方法，為民事訴訟法第447條第1項
    第3款所明文規定 。查上訴人於原審主張：「……倘若被告
    ( 即被上訴人) 未同意其業務部戊○○、丁○○處理代售事
    宜，何以同意生命禮儀契約書之移轉」云云，核其本意，即
    有主張表見代理之意思，其於本院明確主張依表見代理法則
    訴請返還權狀，依上開規定，並無不合，應予准許。
貳、實體方面：
一、上訴人起訴主張：其於民國 (下同)93 年3月5日因急需用款
    ，乃委由其夫丙○○將其所有如附件權狀一覽表所示慈恩紀
    念館骨灰室31件（下稱系爭骨灰室）委託被上訴人代為銷售
    ，雙方約定委任期間自93年3月5日至同年9月4日止，單人骨
    灰室售價新臺幣（下同）11萬元至12萬元、雙人骨灰室22萬
    元至24萬元，丙○○並將系爭骨灰室之所有權狀31紙（下稱
    系爭所有權狀）交予被上訴人收執。被上訴人為取信並確保
    上訴人權益，特於同年月20日交付20份生命禮儀契約書為擔
    保，然委任期間早已屆至，被上訴人卻始終未告知銷售狀況
    如何，亦未返還系爭所有權狀，惟兩造間已無委任契約存在
    ，被上訴人即應返還因受委任而受領之系爭所有權狀，爰依
    法求為命被上訴人應將如附表所示之慈恩紀念館骨灰室31
    件權狀返還上訴人之判決 (原審判決駁回上訴人之請求，上
    訴人不服，提起上訴)。並於本院主張：上訴人係在被上訴
    人辦公室交付委託銷售系爭所有權狀，依信賴原則，上訴人
    當然相信訴外人戊○○、丁○○係代理被上訴人接受委託銷
    售事宜，至被上訴人與訴外人戊○○、丁○○間是否有授權
    存在，乃屬內部關係，上訴人無從知悉，縱使被上訴人未曾
    授權代理，訴外人戊○○、丁○○在被上訴人公司辦公室接
    受委任銷售骨灰室權狀，仍屬表見代理，上開委任期間屆止
    後戊○○、丁○○縱繼續處理，依委任期間屆滿之法律關係
    ，及依民法第169條前段規定 ，被上訴人對上訴人應負授權
    人之責任等語，並聲明：(一)原判決廢棄。(二)被上訴人應將如
    附表所示之慈恩紀念館骨灰室31件權狀返還上訴人。
二、被上訴人則以：兩造間之法律關係，僅為其於93年 3月15日
    辦理過戶「頌恩禮儀生命契約」共計20本至上訴人名下，兩
    造間並無委任銷售系爭骨灰室之契約關係存在。又其實際上
    並未從事仲介業務，且未授權他人得代理從事該項業務，亦
    即其並未授權訴外人戊○○、丁○○得代理銷售系爭骨灰室
    ，故縱認上訴人與訴外人戊○○、丁○○達成代銷系爭骨灰
    室之約定，亦係訴外人戊○○、丁○○與上訴人私下簽訂之
    契約，其與該契約並無任何法律關係，上訴人不得向其主張
    返還系爭所有權狀等語，資為抗辯。並答辯聲明：上訴駁回
    。
三、兩造不爭執之事實：訴外人戊○○、丁○○原受僱於被上訴
    人，目前2人均已離職。
四、按民事訴訟如係由原告主張權利者，應先由原告負舉證之責
    ，若原告先不能舉證，以證實自己主張之事實為真實，則被
    告就其抗辯事實即令不能舉證，或其所舉證據尚有疵累，亦
    應駁回原告之請求 (最高法院著有17年上字第917 號判例意
    旨參照) 。上訴人主張被上訴人因受任處理系爭骨灰室之銷
    售事宜而受領系爭所有權狀等情，為被上訴人所否認，就此
    有利上訴人之事實，自應由上訴人盡舉證之責。查上訴人固
    舉如附表所示之權狀一覽表為證。惟查該權狀一覽表，其上
    僅記載系爭31個骨灰室之權狀代號、規格、位置代號及持有
    人等事項，僅能證明在該表製表日（即93年3月5日）系爭骨
    灰室所有權狀之持有人為上訴人之事實，並不足以證明被上
    訴人之職員戊○○、丁○○曾就系爭骨灰室之銷售事宜，以
    被上訴人名義與獲上訴人授權之丙○○洽談本件委任契約，
    並交付彼等系爭所有權狀。次查上訴人另提出20份頌恩生命
    禮儀契約書20份 (原審卷第45頁至第54頁) 為證，惟查該生
    命禮儀契約書雖為被上訴人所出售，惟被上訴人所出售之標
    的，為火葬專用之預售喪葬服務，持有該生命禮儀契約書者
    ，得在繳清全部價款後，提出喪葬服務契約之使用申請；且
    買受該預售喪葬服務者，得在繳清定金頭款後，依被上訴人
    制訂之使用辦法，向被上訴人辦理轉讓登記手續，嗣由受讓
    人取得原買受人依約所有之權利，此觀該契約書第1條、第4
    條、第6條等約定即明 。另觀諸該等契約書後附之變更登記
    表 (同上卷第55頁) 所示，上開生命禮儀契約書之原始買受
    人為謝淼發，並非上訴人，上訴人係於93年3 月15日始辦妥
    轉讓登記，取得原買受人依約所有之權利，易言之，上訴人
    持有該20份生命禮儀契約書，乃表彰其為該20份預售喪葬服
    務之權利人，由被上訴人核准前開生命禮儀契約書之轉讓登
    記，及上訴人持有該等契約書之單純事實，尚不足以認定與
    系爭骨灰室之銷售事宜有何關連，更無由執此遽認兩造間確
    實就系爭骨灰室之銷售事宜，締有委任契約。
五、次按民法第169 條關於由自己之行為表示以代理權授與他人
    者，對於第3人應負授權人之責任之規定 ，原以本人有使第
    三人信為以代理權授與他人之行為，為保護代理交易之安全
    起見，有使本人負相當責任之必要而設，故本人就他人以其
    名義與第三人所為之代理行為，應負授權人之責任者，須以
    他人所為之代理行為，係在其曾經表示授與他人代理權之範
    圍內為其前提要件 (最高法院40年台上字第1281號判例要旨
    參照)；又按民法第169條所謂知他人表示為其代理人而不為
    反對之表示者，以本人知其事實為前提，其主張本人知此事
    實者，應負舉證之責 (最高法院68年台上字第1081號判例參
    照)。查證人丁○○證以：「我約在92、93年12月間任職被
    上訴人公司，隔年6月離職，我是擔任業務助理，職務範圍
    是公司或業務員交待我做什麼事，我就去做，月薪約2萬多
    元，沒有業績，在訴訟之前看過上訴人，丙○○到我們公司
    說有塔位要賣，要委託我們公司出售，但多少塔位我不記得
    ，我是沒有固定業務員之助理，當時我值班，當時是戊○○
    與上訴人談，我不清楚為何交給上訴人生命禮儀契約書，也
    不清楚該契約書有無價值……」等語 (本院卷第37頁背面)
    ，本件上訴人雖與戊○○在被上訴人公司內洽談委任銷售骨
    灰室之事宜，惟被上訴人公司代表人或有代表權人並未在場
    參與，此為上訴人所不爭執，被上訴人自無從由自己之行為
    表示以代理權授與戊○○、丁○○。再者，被上訴人公司代
    表人或有代表權之人自始未參與上訴人與戊○○洽談委託銷
    售事宜，上訴人復未能舉證證明被上訴人知悉戊○○、丁○
    ○對上訴人表示其等2人為被上訴人公司代理人，則被上訴
    人公司亦無可能於知悉上情後仍不為反對之表示，上訴人雖
    主張戊○○、丁○○有表見代理之事實，惟就表見代理之事
    實，迄未能舉證證明之，自難僅憑戊○○、丁○○曾為被上
    訴人公司之職員及在被上訴人公司洽談委託銷售骨灰室事宜
    ，遽認戊○○、丁○○有表見代理之情事，依上開判例意旨
    ，上訴人此部分主張，亦不足取。
六、此外，上訴人於本院言詞辯論時陳稱：「93年9月4日委任銷
    售骨灰室契約期滿時，戊○○、丁○○仍繼續處理，我們主
    張委任期滿提起本件訴訟」等詞 (本院卷第52頁背面) 。查
    上訴人與戊○○、丁○○等人於其等所訂前揭委任契約，既
    因期滿終止，上訴人竟同意戊○○、丁○○繼續處理，足見
    上訴人係與戊○○、丁○○個人達成延長委任銷售契約之合
    意，而系爭所有權狀仍在戊○○、丁○○持有中，兩造間並
    未就此延期之委任銷售契約有所合意，上訴人自不得本於該
    契約而有所請求。
七、綜上所述，上訴人本於委任銷售契約，請求被上訴人應將如
    附表所示之慈恩紀念館骨灰室31件權狀返還予上訴人，為無
    理由，不應准許。原審為上訴人敗訴之判決，核無不合，上
    訴意旨指摘原判決不當，求予廢棄改判，為無理由，應予駁
    回。
八、本件事證已臻明確，兩造其餘主張、攻擊防禦方法及其他未
    經援用之證據，經審酌尚無礙於本院之認定，無一一論列之
    必要。
九、據上論結，本件上訴為無理由，依民事訴訟法第449條第1項
    、第78條，判決如主文。
中　　華　　民　　國　　96　　年　　11　　月　　20　　日
                    民事第十三庭
                        審判長法　官  黃嘉烈
　　　  　　　　　　　　　　　法　官  高鳳仙
　　　　  　　　　　　　　　　法　官  許文章
正本係照原本作成。
如不服本判決，應於收受送達後20日內向本院提出上訴書狀，其
未表明上訴理由者，應於提出上訴後20日內向本院補提理由書狀
（均須按他造當事人之人數附繕本）上訴時應提出委任律師或具
有律師資格之人之委任狀；委任有律師資格者，另應附具律師資
格證書及釋明委任人與受任人有民事訴訟法第466條之1第1項但
書或第2項（詳附註）所定關係之釋明文書影本。
中　　華　　民　　國　　96　　年　　11　　月　　21　　日
　　　　　　　　　　　　　　　書記官  陳明俐
附註：
民事訴訟法第466條之1（第1項、第2項）：
對於第二審判決上訴，上訴人應委任律師為訴訟代理人。但上訴
人或其他法定代理人具有律師資格者，不在此限。
上訴人之配偶、三親等內之血親、二親等內之姻親，或上訴人為
法人、中央或地方機關時，其所屬專任人員具有律師資格並經法
院認為適當者，亦得為第三審訴訟代理人。
